臺灣高雄地方法院刑事判決　　　　　　　　　　　　　九十三年度易緝字第六二號
　　公　訴　人　臺灣高雄地方法院檢察署檢察官
　　被　　　告　丁○○
右列被告因詐欺案件，經檢察官提起公訴（九十一年度偵字第二０四三六號、第二０
五九七號），本院判決如左：
    主  文
丁○○幫助連續意圖為自己不法之所有，以詐術使人將本人之物交付，處有期徒刑陸
月，如易科罰金，以參佰元折算壹日。
    事  實
一、丁○○明知詐騙集團等不法份子經常利用他存款帳戶、提款卡、密碼轉帳等方式
    ，獲取不法利益並逃避執法人員之追查，且明知提供自己之金融帳戶、存摺簿、
    提款卡、印章及密碼予陌生人士使用，常與財產犯罪密切相關，可能被詐騙犯罪
    集團所利用以遂其等恐嚇取財或詐欺犯罪及隱匿、掩飾其等犯罪所得財物或財產
    上利益之目的，竟仍容任所提供之帳戶可能被犯罪集團用以恐嚇取財結果之發生
    ，而基於幫助他人實施詐欺取財犯罪之不確定故意，於九十一年間某日，在不詳
    地點，將其所有前於九十一年一月二十三日在高雄縣鳳山市○○路三九一號之新
    富郵局所開立之郵局帳戶（局號0000000號、帳號0000000號）之
    存摺簿、提款卡、印章及密碼提供予姓名年籍不詳之成年男子使用。該姓名年籍
    不詳之成年男子與其他不詳姓名之人所組成之詐騙集團，並基於意圖為自己不法
    所有之概括犯意之聯絡，連續於：(1)九十一年四月三日下午二時許，以發送行動
    電話簡訊之方式，向丙○○留言佯稱有販售新型行動電話，並留下由不詳姓名之
    成年人偽以高銘祥名義申辦使用之0000000000號行動電話門號作為聯
    絡（高銘祥詐欺部分已審結），受話之丙○○誤信為真，遂撥打簡訊上之電話與
    該詐騙集團聯絡，該詐騙集團即向丙○○佯稱需一次購足十具以上之行動電話，
    始得以每具新臺幣三千元之優惠價格購得等語，致丙○○陷於錯誤，而依渠等之
    指示於同年月四日十一時許，陸續匯款五千元、二萬四千九百元至丁○○所開立
    上開郵局帳戶內，及於同日二時許轉帳四萬五千二百元至黃信嶧（黃信嶧詐欺部
分已審結）所開立之遠東國際商業銀行股份有限公司文心分行00000000
    00000─六帳戶。丙○○於匯款後，因遲遲未取得手機，始知受騙。(2)該詐
    騙集團又於同年五月六日以報紙刊登詐稱販售手機之方式，使居住於台北縣之乙○○信以為真，依其上所載由不詳姓名之成年人偽以高銘祥名義申辦使用之00
    00000000號行動電話門號與之聯絡後，於同日十八時許起轉匯四次共計
    一萬元至丁○○前開郵局帳戶內，及二次共轉匯三萬一千二百元至黃信嶧上開遠
    東銀行帳戶內（起訴書誤載為四萬六千八百元），嗣乙○○察覺有異欲索回該筆
    款項時已失音訊，始知受騙。(3)該詐騙集團復於同年七月十七日，以在自由時報
    刊登廣告佯稱販售手機之方式，使居於屏東縣屏東市對楊珮琪陷於錯誤，信以為
    真，依其上所載由不詳姓名之成年人偽以蔡寶林（蔡寶林詐欺部分已審結）名義
    申辦使用之0000000000及0000000000號行動電話門號與之
    聯絡後，於同日十五時五十二分及同日十六時十六分各匯款一千元及二千元至丁○○前開郵局帳戶內。嗣楊珮琪依約於同日二十一時許，至屏東夜市取貨未有所
    獲時，始知受騙，經報警處理，方循線查獲上情。
二、案經高雄縣警察局鳳山分局報告臺灣高雄地方法院檢察署檢察官偵查起訴。
    理  由
一、訊據被告丁○○矢口否認右揭犯行，辯稱：伊之上開帳戶有遺失過，是存摺、印
    章、提款卡一起遺失的，而密碼則寫在存款簿套子上…伊開立郵局帳戶係準備領
    薪水用的云云。經查：
（一）被害人丙○○、乙○○、楊珮琪均因欲購買廉價手機而遭上開不詳年籍姓名之
      成年男子所組成之詐騙集團詐騙貨款，並因而分別匯入二萬九千九百元、一萬
      元及三千元至被告丁○○上開郵局帳戶等情，業據被害人丙○○、楊珮琪於警
      、偵訊及被害人乙○○於警訊中指訴甚詳，並有郵政國內匯款執據影本四張、
      自動提款機儲戶交易明細表影本三張、郵政存簿儲金每日活動存提詳情表一紙
      、被告丁○○上開帳戶開戶資料一張、鳳山郵局函附之客戶歷史交易清單八紙
      在卷可稽，足見被害人丙○○、乙○○、楊珮琪指訴遭詐騙而匯款至上開被告
      帳戶內乙情，應屬事實。而依上開被告之郵局存簿儲金每日活動戶存提詳情表
      及客戶歷史交易清單所示，被害人丙○○、乙○○、楊珮琪所匯入之款項，均
      於當日旋即遭人提領，足證前開被告之郵局帳戶確已遭該不詳之詐騙集團用以
      當作詐騙被害人所得之匯款帳戶甚明。
（二）被告自九十一年一月二十三日開戶後，至其自稱遺失帳戶之九十一年三月間止
      ，除於開戶當日存款一百元外，均未使用該帳戶存、提款或轉帳，此有該帳戶
      客戶歷史交易清單在卷可稽。被告就此雖辯稱開立該帳戶係準備領薪水之用云
      云。然查，衡諸常情，一般公司行號於發放員工薪資時，通常會以薪資轉帳方
      式，存入與該公司行號簽約之員工薪資儲蓄存款帳戶，此為眾所週知之事實。
      被告既尚未找到工作，其又何以能事先知悉其將至何公司行號工作？而該公司
      行號亦將使用郵局帳戶作為員工薪資儲蓄存款帳戶？是被告所辯，顯與常情有
      悖，顯不足採。
（三）被告上開帳戶於九十一年一月二十三日開戶之後，另於同年四月一日亦有聲請
      語音服務，此有該帳戶語音服務申請書影本在卷可參。而語音服務之申請，須
      由郵局承辦人員及主管核對本人之身分證及印鑑章，始能核准申請，被告上開
      帳戶除在九十一年五月六日及同年六月十八日更換新存摺外，並未更換存摺等
      情，亦經證人即前開鳳山新富郵局經理張慧儀證述明確（參本院九十二年七月
      八日審判筆錄）。再核以被告既自承親自辦理上開帳戶之開戶，並核對被告上
      開帳戶於開戶時填寫之儲金人紀要及電話語音服務申請書（以上均為影本）之
      簽名，顯係同一人所為，足見被告確有於同年四月一日親自前往鳳山新富郵局
      辦理該帳戶之語音服務。故被告辯稱其上開帳戶於同年三月間遺失云云，顯係
      卸責之詞，殊不足採。
（四）提款卡之密碼乃係由帳戶所有人自行設定，他人實無從知悉該密碼為何，苟單
      純僅係遺失帳戶存摺及提款卡，他人應無輕易即能使用上開帳戶作為匯提款工
      具之可能。雖被告對此辯稱：伊將存摺與提款卡放在一起，密碼則寫在存摺套
      子上云云。然按諸一般人使用金融帳戶提款之習慣，為避免遺失存摺或提款卡
      時帳戶內之存款遭人盜領，通常均將提款卡、存摺與密碼分別存放。縱係為怕
      自己忘記密碼，通常均不至於將其記載於提款卡上或與提款卡同時存放，否則
      密碼之設定即失其意義，被告所辯已與常情有違。且自己帳戶遺失後，通常均
      會立即報警或向金融機構掛失止付，以防存款遭盜領，被告自九十一年三月間
      起，至同年十一月止，竟均未掛失或報警，更有悖常理。再衡以被告無故申請
      開戶之舉，更足認被告所辯無一足採。
（五）另自實施詐騙或竊車勒贖集團之角度審酌，渠等既知以他人之帳戶掩飾犯罪所
      得，當係聰明狡詐之徒，而非智商愚昧之人，渠等當知社會上一般正常之人如
      其帳戶存摺、印章、提款卡遭竊或遺失，為防止拾得或竊得其存摺、提款卡之
      人盜領其存款或做為不法使用而徒增訟累，必於發現後立即報警或向金融機構
      辦理掛失止付。於原帳戶所有人掛失止付後，渠等即無法以拾得或竊得之存摺
      、提款卡提領該帳戶內之存款。渠等在此情形下，如仍以此帳戶作為其犯罪工
      具，則在渠等向他人詐騙，並誘使被害人將款項匯入該帳戶後，卻又極有可能
      因帳戶所有人掛失止付而無法提領，則其等大費周章從事於犯罪之行為，甘冒
      犯罪後遭追訴、處罰之風險，卻只能平白無故替原帳戶所有人匯入金錢，而無
      法得償其犯罪之目的，無異於為他人作嫁衣。此等損人不利己之舉，又豈是聰
      明狡詐之財產犯罪集團所可能犯之錯誤。簡言之，從事此等財產犯罪之不法集
      團，若非確定該帳戶所有人不會去報警或掛失止付，以確定其等能自由使用該
      帳戶提款、轉帳，則其等應不至於以該帳戶從事於財產犯罪。再衡以被害人匯
      入款項至被告上開帳戶後，該筆匯款隨即於當日即遭領取，更足見該詐騙之不
      法集團，於向被害人詐騙時，確有把握該帳戶不會被帳戶所有人掛失止付。而
      此等確信，在該帳戶係拾得或竊得之情形，實無發生之可能。故被告辯稱其帳
      戶遺失云云，顯有重大悖情之處，殊不足採，其確有將上開帳戶之存摺、提款
      卡及密碼提供予不法犯罪集團使用乙節，已足認定。
（六）再按金融帳戶係個人理財之工具，一般人向金融機構開設帳戶，並無任何法令
      之限制，只須提出身分證、印章即可辦理開戶申請，此為眾所週知之事實，則
      依一般人之社會生活經驗，苟見他人不自己申請開立帳戶而蒐集不特定人之帳
      戶使用，衡情應當明知對於收集之帳戶乃係被利用為與財產有關之犯罪工具。
      被告乃係一位心智健全之成年人，對此當無不知之理，其竟提供自己帳戶以供
      他人使用，應足認被告顯然明知該帳戶係供他人用於財產犯罪而供存入某筆資
      金後，再行領出之用，且該筆資金之存入及提領過程係有意隱瞞其流程及行為
      人身份曝光之用意，而近來利用人頭帳戶詐欺取財及擄車勒贖之犯罪類型層出
      不窮，該等犯罪，多數均係利用人頭帳戶作為出入帳戶，並經媒體廣為披載，
      被告等係成年且智力成熟之人，對此應知之甚詳。足見被告顯有幫助他人詐欺
      取財之不確定故意至明。
（七）綜上所述，被告前揭所辯各節，要係事後卸責之詞，不能採信。事證明確，被
      告犯行堪以認定
二、上開姓名年籍均不詳之成年男子所組成之詐騙集團，意圖為自己不法之所有，以
    刊登報紙廣告及手機傳簡訊偽稱販賣手機之方式為詐術，使被害人丙○○、乙○○、戊○○等陷於錯誤，而將本人之財物交付，所為係連續犯刑法第三百三十九
    條第一項詐欺取財罪。本件被告丁○○基於幫助詐欺取財之不確定故意，將所有
    之上開鳳山新富郵局存摺、印鑑章及提款卡交付上開詐騙集團，幫助該集團得以
    順利取得詐騙之款項，核被告丁○○所為，係幫助他人犯刑法第三百三十九條第
    一項之詐欺取財罪。被告提供自己存摺予他人幫助犯詐欺罪，所為係詐欺罪構成
    要件以外之行為，為幫助犯，應依刑法第三十條第二項之規定按正犯之刑減輕之
    ，公訴人認被告係從事於構成要件行為之正犯，容有誤會。又該詐欺集團先後多
    次之詐欺取財之行為，時間緊接，手法相同，觸犯構成要件相同之罪名，顯係基
    於概括犯意為之，為連續犯。爰審酌被告將郵局帳戶提供他人犯罪使用，紊亂社
    會正常交易秩序，並使不法之徒藉此輕易勒贖財物，致檢警難以追查緝捕，助長
    詐騙集團詐騙財物之犯罪風氣，所造成危害自非輕微，且被告犯後仍猶飾詞圖卸
    ，未能坦認犯行，顯無悔意，惟其尚非實際行騙之詐騙集團成員，而僅係充當人
    頭之人，惡性尚非甚為重大等一切情狀，量處如主文所示之刑，並諭知易科罰金
    之標準，以資懲儆。
據上論斷，應依刑事訴訟法第二百九十九條第一項前段，刑法第三十條第二項、第五
十六條、第三百三十九條第一項、第四十一條第一項前段，罰金罰鍰提高標準條例第
一條前段、第二條，判決如主文。
本案經檢察官甲○○到庭執行職務。
中      華      民      國      九十三      年      五      月    十    日
                                  臺灣高雄地方法院刑事第十二庭
                                      審判長法官  張世賢
                                            法官  林韋岑
                                            法官  王啟明
右正本證明與原本無異。
如不服本判決，應於判決送達後十日內，向本院提出上訴狀。
                                            書記官    陳寰瑛
中    華    民    國    九十三      年      五      月      十      日
附錄所犯法條：
刑法第三百三十九條第一項
意圖為自己或第三人不法之所有，以詐術使人將本人或第三人之物交付者，處五年以
下有期徒刑、拘役或科或併科一千元以下罰金。
